【裁判字號】    97,訴,279
【裁判日期】    970310
【裁判案由】    山坡地保育條例
【裁判全文】
臺灣板橋地方法院刑事判決               97年度訴字第279號
公  訴  人  臺灣板橋地方法院檢察署檢察官
被      告  甲○○
選任辯護人  葛百鈴律師
            陳金泉律師
            李瑞敏律師
上列被告因違反山坡地保育利用條例案件，經檢察官提起公訴（
96年度偵字第11218 號），被告於準備程序中就被訴事實為有罪
之陳述，經本院合議庭裁定由受命法官獨任進行簡式審判程序，
並判決如下：
    主  文
甲○○違反在公有山坡地內，不得擅自占用之規定，處有期徒刑
捌月。減為有期徒刑肆月，如易科罰金，以銀元佰元即新臺幣
玖佰元折算壹日。緩刑貳年。臺北縣五股鄉○○○段北勢坑小段
363 之3 地號土地上「李林公隆墓」（面積拾平方公尺）之工
作物沒收。
    事  實
一、甲○○明知坐落臺北縣五股鄉○○○段北勢坑小段363 之3
    地號土地為中華民國所有，經行政院於民國86年7 月31日以
    台86經30824 號函核定，由臺灣省政府於同年10月8 日以86
    府農水字第168867號公告為山坡地，未經同意，不得擅自墾
    殖、占用或為其他開發、經營、使用，竟於95年5 月間某日
    ，擅自占用上開土地設置墳墓（李林公隆墓），埋葬其父李
    隆之遺體。嗣於95年8 月29日經臺北縣政府五股鄉公所派員
    前往勘查，始悉上情。
二、案經臺北縣政府函送臺灣板橋地方法院檢察署檢察官偵查起
    訴。
    理  由
一、上揭事實，業據被告甲○○於檢察官訊問及本院審理時坦承
    不諱，並經證人即臺北縣政府農業局職員施宇士於檢察官訊
    問時具結證述明確，且有臺北縣違規使用山坡地涉及違反水
    土保持法、山坡地保育利用條例案件現場會勘紀錄1 件、照
    片4 幀附卷可資佐證。而臺北縣五股鄉○○○段北勢坑小段
    363 之3 地號土地為中華民國所有，經行政院核定及臺灣省
    政府公告為山坡地，未曾授權或同意甲○○使用之事實，亦
    有地籍謄本、土地登記公務用謄本、臺灣省政府公告臺灣省
    山坡地範圍地段明細表、臺北縣五股鄉公所95年7 月28日北
    縣五農字第0950013018號函、臺北縣新莊地政事務所96年10
    月31日北縣莊地登字第0960018440號函、臺北縣政府92年9
    月25日北府地籍字第0920590521號函、財政部國有財產局臺
    北區辦事處96年11月22日台財產北改字第0960039792號函各
    1 件在卷足稽，俱徵被告前揭不利於己之自白與事實相符。
    綜上，本案事證明確，被告犯行堪予認定。
二、按94年2 月2 日修正公布，95年7 月1 日施行之刑法第2 條
    第1 項：「行為後法律有變更者，適用行為時之法律。但行
    為後之法律有利於行為人者，適用最有利於行為人之法律。
    」之規定，係規範行為後法律變更所生新舊法律比較適用之
    準據法，於新法施行後，應適用新法第2 條第1 項之規定，
    為「從舊從輕」之比較（最高法院95年第8 次刑事庭會議決
    議意旨參照）。被告於95年5 月間某日，擅自占用公有山坡
    地設置墳墓，為即成犯，其行為完成後，刑法第33條第5 款
    及第41條之規定，業於94年2 月2 日修正公布，自95年7 月
    1 日起施行。關於罰金刑之最低數額，修正前刑法第33條第
    5 款原規定罰金為銀元1 元（即新臺幣3 元）以上，修正後
    刑法第33條第5 款則規定罰金為新臺幣1000元以上，以百元
    計算之。修正後罰金刑最低數額既經提高為新臺幣1000元，
    對被告自非有利。又修正前刑法第41條第1 項關於易科罰金
    之折算標準，規定以銀元1 元以上3 元以下折算1 日，並依
    罰金罰鍰提高標準條例第2 條規定，就其數額提高為100 倍
    ，修正後刑法第41條第1 項則規定以新臺幣1000元、2000元
    或3000元折算1 日，易科罰金，罰金罰鍰提高標準條例第2
    條規定即不再適用。比較修正前後易科罰金之折算標準，以
    修正前刑法第41條規定有利於被告。是經比較新舊法結果，
    以修正前刑法規定對被告較為有利，依刑法第2 條第1 項前
    段，應適用修正前之刑法規定。
三、核被告所為，係違反山坡地保育利用條例第10條規定，應依
    同條例第34條第1 項規定論處。又山坡地保育利用條例第10
    條、第34條第1 項所定擅自占用公有或他人山坡地，本即包
    含刑法竊佔罪之性質，依特別法優於普通法之法律競合關係
    ，應優先適用山坡地保育利用條例之特別規定論罪。爰審酌
    被告之素行、智識程度，其犯罪之動機、目的、手段及所生
    危害，暨被告犯罪後之態度等一切情狀，量處如主文所示之
    刑，資為懲儆。被告所犯違反山坡地保育利用條例之罪，其
    犯罪時間係在96年4 月24日前，且合於減刑要件，應依中華
    民國九十六年罪犯減刑條例規定，減其刑為二分之一，並諭
    知易科罰金之折算標準。末查，被告前未曾因故意犯罪受有
    期徒刑以上刑之宣告，有臺灣高等法院被告前案紀錄表可參
    ，其未經同意，擅自在國有土地上設置墳墓，守法觀念雖有
    欠缺，然其行為係出於為人子女孝親之念，因一時失慮，致
    罹刑典，惡性究非重大，倘令入監服刑，恐未收教化之效，
    先受與社會隔絕之害，況被告犯後於本院審理時就其犯行已
    供認無隱，非無悔意，本院因認所宣告之刑以暫不執行為適
    當，併予宣告緩刑2 年，以勵自新。
四、臺北縣五股鄉○○○段北勢坑小段363 之3 地號土地上「李
    林公隆墓」（面積30平方公尺）之工作物，應依山坡地保育
    利用條例第34條第5 項規定沒收之。
據上論斷，應依刑事訴訟法第273 條之1 第1 項、第299 條第1
項前段，山坡地保育利用條例第34條第1 項、第5 項，刑法第2
條第1 項前段、第11條、（修正前）第41條第1 項前段、第74條
第1 項第1 款，廢止前罰金罰鍰提高標準條例第2 條，中華民國
九十六年罪犯減刑條例第2 條第1 項第3 款、第7 條、第9 條，
判決如主文。
中    華    民    國    97    年    3     月    10    日
                        刑事第四庭  法  官  廖  怡  貞
以上正本與原本無異。
如不服本判決，得自收受送達翌日起10日內，向本院提出上訴狀
，上訴於臺灣高等法院（須附繕本）。
                                     書記官  林  惠  齡
中    華    民    國    97    年    3     月    14    日
附錄本案論罪科刑法條全文
山坡地保育利用條例第34條
違反第10條規定者，處6 月以上5 年以下有期徒刑，得併科新臺
幣60萬元以下罰金。
前項情形致釀成災害者，加重其刑至二分之一；因而致人於死者
，處5 年以上12年以下有期徒刑，得併科新台幣100 萬元以下罰
金；致重傷者，處3 年以上10年以下有期徒刑，得併科新臺幣80
萬元以下罰金。
因過失犯第1 項之罪致釀成災害者，處1 年以下有期徒刑，得併
科新臺幣60萬元以下罰金。
第1 項未遂犯罰之。
犯本條之罪者，其墾殖物、工作物、施工材料及所使用之機具沒
收之。


司法院資訊處製作；財團法人民間司法改革基金會備份。
